【裁判字號】    90,交聲,381
【裁判日期】    900802
【裁判案由】    違反道路交通管理處罰條例聲明異議
【裁判全文】
臺灣臺北地方法院交通事件裁定              九十年度交聲字第三八一號
    異議人即
    受處分人  乙○○
右列受處分人因違反道路交通管理處罰條例案件，對於臺北市交通事件裁決所中華民
國九十年四月十七日所為之處分（原處分案號：北市裁三字第駕裁二二－ＡＢＶ九六
八六七九號），聲明異議，本院裁定如左：
        主      文
異議駁回。
        理      由
一、按汽車駕駛人，行經有燈光號誌管制之交岔路口闖紅燈者，處銀元六百元以上一
    千二百元以下罰鍰（即新臺幣【下同】一千八百元以上三千六百元以下），行為
    時道路交通管理處罰條例第五十三條定有明文，且汽車駕駛人駕駛汽車違反道路
    交通管理處罰條例第五十三條規定者，除應依該條所規定之罰鍰處罰外，並予記
    違規點數三點，同條例第六十三條第一項第三款亦有規定。又交通違規事件裁罰
    案件，性質上屬於交通行政主管機關本於職權就公法上具體事件所為之決定而對
    外直接發生法律效果之單方行政行為，參酌行政法院五十六年度判字第八一號判
    例意旨「本件原告行為時尚在舊所得稅法施行期間，實體上固應適用舊法，但被
    告官署稽徵程序係開始於現行所得稅法令公佈施行以後，程序上即應適用新法」
    ，本件道路交通管理處罰條例雖於民國九十年一月十七日公佈修正，於同年六月
    一日施行，然無比較新舊法之問題。
二、本件受處分人即異議人乙○○於九十年三月四日下午五時四十五分許，駕駛車號
    ＢＸ－六六二七號自用小客車，沿台北市○○○路由東向西方向行駛，途經南京
    東路三段慢車道、敦化北路設有燈光號誌管制之交岔路口，明知其行進方向之燈
    光號誌係禁止通行之紅燈號誌，竟闖紅燈右轉敦化北路往北行駛，為台北市政府
    警察局松山分局東社派出所警員甲○○當場攔停，並以受處分人有違反行為時道
    路交通管理處罰條例第五十三條規定之行為掣單舉發。嗣受處分人於舉發通知單
    上所載應到案日期前向原處分機關提出申訴，經原處分機關函請舉發機關調查結
    果，仍認受處分人有上開闖紅燈之違規行為，原處分機關乃於九十年四月十七日
    依行為時道路交通管理處罰條例第五十三條及第六十三條第一項第三款規定從輕
    裁處罰鍰新臺幣一千八百元，並記違規點數三點（原處分機關於其裁決書內舉發
    違反法條欄漏未引用同條例第六十三條第一項第三款規定，應於此補充更正）。
三、訊據受處分人對於右開時地行駛在南京東路三段慢車道上，紅燈右轉敦化北路之
    事實不諱，惟矢口否認有違規行為，辯稱：違規當時走在快車道上，就不闖紅燈
    ，走慢車道就闖紅燈，違規地點不應該裝紅綠燈云云，依其聲明異議意旨略以：
    快車道上為綠燈，駕駛人不可能在極短行程內注意前上方燈光號誌，且違規地點
    號誌不同步，若非居住該處或職業駕駛，根本不會知道，轉彎道僅夠二輛小車左
    轉，車速太慢妨礙後車前行，故很難考慮紅燈云云，然查：受處分人既當庭承認
    ：違規當時走慢車道是紅燈等語，核與證人舉發警員甲○○到庭證稱：違規地點
    慢車道多一個紅綠燈，與快車道不同，乃係為管制車輛讓行人優先通過，所以才
    多設置一個紅綠燈，受處分人由南京東路東向西行駛右轉敦化北路向北走，因受
    處分人走慢車道的時候是紅燈，快車道直行是綠燈，所以是闖紅燈等語相符，顯
    然受處分人於右開時地行走在南京東路三段慢車道上，前行燈光號誌為紅燈時，
    仍繼續右轉往敦化北路方向行駛之事實無誤；至燈光號誌之設置是否妥適，乃道
    路交通標誌、標線、號誌設置之主管機關基於整體交通考量所為之縝密規劃，目
    的係為維護社會大眾使用道路之秩序，並以確保人車通行之安全，在非緊急避難
    情況下，尚不能以任何緣故恣意枉顧交通標誌、標線、號誌，否則，交通秩序必
    無法維繫，人車生命安全將無以確保，受處分人既無法證明違規當時係緊急避難
    ，尚不能僅以設置不當、號誌不同步、轉彎道太小為由，視而不見燈光號誌為紅
    燈而仍繼續右轉；況違規地點設置懸臂式號誌燈箱外，並於號誌直桿上加裝直立
    式號誌燈箱，此有台北市交通管制工程處九十年四月九日北市交工設字第九０六
    一０八三０００號函在卷為憑，且任何用路人駕車行駛在道路上時，理應對於交
    通號誌之設置觀察仔細，方能安全駕駛，受處分人自能注意到南京東路三段慢車
    道上，已有獨立於快車道上另設之紅綠燈而加以遵守。從而，受處分人空言否認
    其未闖紅燈云云，無非係卸責之詞，不足採信。
四、綜上所述，本件受處分人闖紅燈之違規事證明確，原處分機關依行為時道路交通
    管理處罰條例第五十三條及第六十三條第一項第三款規定從輕裁處罰鍰一千八百
    元，並予記違規點數三點，核無違誤，本件受處分人之異議為無理由，自應將其
    異議駁回。
據上論斷，應依道路交通案件處理辦法第十九條，裁定如主文。
中      華      民      國    九十      年      八      月      二      日
                          臺灣臺北地方法院交通法庭
                                    法  官  李  麗   玲
右正本證明與原本無異。
如不服本裁定，應於裁定送達後五日內向本院提出抗告狀。
                                    書記官  江  虹  儀
中      華      民      國    九十      年       八     月      三      日


司法院資訊處製作；財團法人民間司法改革基金會備份。
